臺灣桃園地方法院刑事判決
111年度訴字第129號
公  訴  人  臺灣桃園地方檢察署檢察官
被      告  任耀煌


選任辯護人  江宗恆律師
上列被告因違反槍砲彈藥刀械管制條例案件，經檢察官提起公訴
（110年度偵字第32361號），本院判決如下：
    主  文
任耀煌無罪。
    理  由
壹、公訴意旨略以：被告任耀煌明知未經中央主管機關內政部許
    可，關於具殺傷力之槍枝、不得非法製造，竟基於製造非制
    式手槍之犯意，於民國110年6月起，在址設桃園市○○區○○路
    000巷000號之佳頤汽車修配廠內，至露天拍賣網站上購入槍
    枝、未貫通金屬槍管之槍枝零件，並於網路習得槍枝知識，
    復以扣案之固定鉗夾住上開未貫通金屬槍管，再以其所有之
    電鑽鑽頭貫通槍管，製造非制式手槍半成品(未製造完成，
    槍枝管制編號0000000000號)。嗣於110年8月14日，經警至
    被告所經營之佳頤汽車修配廠執行搜索，而查獲上開槍枝，
    始悉上情。因認被告涉犯槍砲彈藥刀械管制條例第7條第6項
    、第1項之製造非制式手槍未遂罪嫌。
貳、按犯罪事實應依證據認定之，無證據不得認定犯罪事實；不
    能證明被告犯罪者，應諭知無罪之判決，刑事訴訟法第154
    條第2項、第301條第1項分別定有明文。又事實之認定，應
    憑證據，如未能發現相當證據，或證據不足以證明，自不能
    以推測或擬制之方法，以為裁判基礎（最高法院40年台上字
    第86號判決意旨參照）；且按刑事訴訟法第161條第1項規定
    ：檢察官就被告犯罪事實，應負舉證責任，並指出證明之方
    法。因此，檢察官對於起訴之犯罪事實，應負提出證據及說
    服之實質舉證責任。倘其所提出之直接證據或間接證據，或
    其所指出之證明方法，並未達到通常一般之人均不致有所懷
    疑，而得確信其為真實之程度，仍有合理之懷疑存在，無從
    使事實審法院得有罪之確信時，基於無罪推定之原則，即應
    為被告無罪判決之諭知（最高法院76年台上字第4986號、92
    年台上字第128號判決意旨參照）。次按槍砲彈藥刀械管制
    條例第7 條第1 項之規定，係指行為人需有積極之製造（或
    改造）手槍之行為，並對其所欲製造之手槍具有殺傷力或破
    壞性，主觀上有所認識，並進而為之，若行為人主觀上無使
    其所持有之手槍成為具有可發射金屬或子彈具有殺傷力之槍
    砲之意圖，即難以該罪相繩。
參、再按刑事訴訟法第308條規定：「判決書應分別記載其裁判
    之主文與理由；有罪之判決並應記載犯罪事實，且得與理由
    合併記載。」同法第310條第1款規定：「有罪之判決書，應
    於理由內分別情形記載左列事項：一、認定犯罪事實所憑之
    證據及其認定之理由。」同法第154條第2項規定：「犯罪事
    實應依證據認定之，無證據不得認定犯罪事實。」而有罪判
    決書理由內所記載認定事實所憑之證據，即為經嚴格證明之
    證據，另在涉及僅須自由證明或彈劾證據證明力之事項，其
    證據方不限定以有證據能力者為限。然在無罪判決書內，判
    決書僅須記載主文及理由，而理由內記載事項，為法院形成
    主文所由生之心證，其論斷僅要求與卷內所存在之證據資料
    相符，或其論斷與論理法則無違，通常均以卷內證據資料彈
    劾其他證據之不具信用性，無法證明檢察官起訴之事實存在
    ，所使用之證據並不以具有證據能力之證據為限，是本案爰
    不再論述所援引有關證據之證據能力，先予敘明。
肆、公訴意旨認被告任耀煌涉犯製造非制式手槍罪，無非係以被
    告於警詢及偵查中之陳述、新北市政府警察局永和分局扣押
    物品目錄表、現場暨採證照片、刑事案件證物採證紀錄表、
    新北市政府警察局槍枝初步檢視報告表、內政部警政署刑事
    警察局110年10月12日刑鑑字第1100091767號鑑定書、內政
    部110年11月2日內授警字第1100872854號函等件為其主要論
    據。
伍、訊據被告堅詞否認有何製造非制式手槍之犯行，辯稱：伊當
    時只是為了好玩，才試著貫穿槍管，主觀上並沒有製造槍枝
    的意思等語。辯護人則為被告辯稱：本案屬違法搜索，警方
    扣得之扣案物以及相關鑑定報告均無證據能力，又被告主觀
    上並無製造非制式手槍之故意，且客觀上，扣案槍枝自始即
    無殺傷力，根本無法擊發子彈，未達到著手之階段，故被告
    所為不成立槍砲彈藥刀械管制條例第7條第6項、第1項之製
    造非制式手槍未遂罪請求為無罪之諭知。倘鈞院仍認被告有
    罪，請依刑法第62條及槍砲彈藥刀械管制條例第18條第1項
    之規定，減輕其刑，並依刑法第59條酌減其刑後，併為緩刑
    之宣告等語。
陸、經查：
一、新北市政府警察局永和分局之警員於110年8月14日前往被告
    經營之佳頤汽車修理廠執行搜索，扣得貝瑞塔改造手槍1支
    （下稱本案手槍）、電鑽1組、鑽尾3支、固定鉗1支、槍管2
    支、裝飾彈8顆、長槍彈殼8顆、槍枝零組件1批、9mm高爆藥
    彈殼13個、喜得釘1盒、道具彈1批、槍管1支等物，有新北
    市政府警察局永和分局扣押物品目錄表、現場暨採證照片、
    刑事案件證物採證紀錄表、新北市政府警察局槍枝初步檢視
    報告表等件在卷可稽（見臺灣桃園地方檢察署【下稱偵卷】
    110年度偵字第32361號卷【下稱偵卷】第45頁至第80頁）。
    又本案手槍送請內政部警政署刑事警察局鑑定，其鑑定結果
    為：「送鑑手槍1支（槍枝管制編號：0000000000），認係
    非制式手槍，由仿BERETTA廠M9型手槍外型製造之槍枝，組
    裝已貫通之金屬槍管而成，經操作檢視，欠缺金屬楔型塊，
    可擊發具底火之測試彈殼，惟本局現無適用子彈可供試射鑑
    定，依現狀，無法鑑驗等情，有內政部警政署刑事警察局11
    0年10月12日刑鑑字第1100091767號鑑定書附卷可稽（見偵
    卷第109頁至第116頁），復經本院函請中央警察大學鑑定本
    案手槍有無殺傷力，其鑑定結果為：「管制編號0000000000
    非制式手槍之槍管欠缺楔形塊，槍管及滑套組無法與槍身精
    準結合，造成擊發功能故障，無法擊發正常裝填於彈室之子
    彈。其槍機材質為ABS塑膠，無法承受射擊高膛壓子彈所產
    生之應力。研判管制編號0000000000非制式手槍依現況無法
    正常擊發高膛壓子彈以滑套射出具殺傷力之金屬彈頭」，有
    中央警察大學111年6月13日校鑑科字第1110005287號函暨檢
    附之中央警察大學鑑定書在卷可稽(見本院111年度訴字第12
    9號卷【下稱本院卷】第71頁至第96頁)，可見本案手槍客觀
    上不具殺傷力等情甚明。
二、被告於警詢時雖供稱：伊有以固定鉗夾住未貫通的槍管，再
    用電鑽搭配鑽尾來貫通槍管，再拿伊自己的鐵條磨細，擊錘
    是本來就有的等語（見偵卷第15頁），然查，被告用以貫通
    槍管所使用之工具，為被告經營修車廠業務所使用之工具乙
    節，有卷附之修車廠照片為憑（見偵卷63頁至第64頁），且
    據證人即當日執行搜索之警員陳麒竹於本院審理時證稱：扣
    案的電鑽、鑽尾、固定鉗這些東西，都是在修車廠外面的開
    放區域找到的，並不是在被告的私人辦公領域發現的等語明
    確（見本院卷第155頁），是扣案之電鑽、鑽尾、固定鉗等
    物品，用途均非專供製造槍械所用，亦非被告為了改造本案
    手槍而特地購買，尚難徒憑上開事實遽認被告係基於製造非
    制式手槍之犯意而著手製造本案槍枝。
三、又證人陳麒竹於本院審理時證稱：本案手槍的上滑套、下槍
    身、槍管原本是分開的，都是在辦公區域扣到的，伊有問被
    告可否組裝起來，被告說已經壞掉了，伊才問被告是否同意
    讓專業的人來組看看，被告同意之後，警方就當著被告的面
    把手槍組起來等語（見本院卷第154頁至第155頁），可見本
    案手槍為警查獲當時，並未組裝完畢，其外觀並非完整，係
    警方自行將扣得之滑套、槍身、槍管予以組裝後，才具有本
    案槍枝之外觀，故被告是否原本就計畫以其貫通之槍管與槍
    身結合，而使本案槍枝成為可發射子彈之槍枝，要非無疑。
    本案並無其他積極證據可證明被告貫通之槍管，係被告在其
    製造槍枝之計畫中，用來替換原玩具手槍之槍管所用，要難
    認就被告貫通槍管之行為，可直接視為製造槍枝行為之一部
    ，尚難憑執此遽認被告即有製造槍枝之犯行。
四、又扣案之裝飾彈8顆，經鑑定結果均無法擊發，認無殺傷力
    乙節，此有內政部警政署刑事警察局110年10月12日刑鑑字
    第1100091767號鑑定書附卷可稽（見偵卷第109頁至第116頁
    ），可見被告並無任何製造或改造子彈之行為，又證人陳麒
    竹於本院審理時證稱：依照之前經驗，改造手槍的人通常都
    會改子彈，但是本案搜索時，並沒有在被告的修車廠看到任
    何子彈，所以研判被告會改造這把槍，應該是像被告說的一
    樣，純粹只是要玩的，並沒有其他的犯意等語（見本院卷第
    156頁），是本案既無證據可證明被告有何積極改造子彈，
    使本案槍枝可擊發子彈之行為，核與一般常見改造手槍之行
    為態樣迥異，益徵被告辯稱只是為了好玩才貫通槍管，應可
    採信。
五、此外，本案被告並無任何製造槍枝專業知識，警方執行搜索
    時，除扣得被告工作上所使用之電鑽、鑽尾、固定鉗外，並
    未查扣其他製造或改造槍枝之機具、零件，甚或圖解、說明
    書等文件，也未發現被告有以電腦搜尋瀏覽關於如何拆解槍
    枝、如何使用相關工具及自製手槍等網頁或影片，實難僅因
    被告曾上網購買槍管、槍身、覆進彈簧、撞針、彈殼、喜得
    釘等物品，並自行貫通槍管，遽認其主觀上即有製造非制式
    手槍之犯意，本案自無從據以認定被告有何公訴意旨所認製
    造非制式手槍之犯行。
六、末以，槍砲彈藥刀械管制條例第4條第2項規定「前項第1款
    、第2款槍砲、彈藥，包括其主要組成零件。但無法供組成
    槍砲、彈藥之用者，不在此限」，其立法目的，係為防止不
    法之徒，將槍砲化整為零，以逃避法律之制裁，是該規定所
    稱之「主要組成零件」，自應以該零件自始即供製造管制槍
    枝之使用，且為其主要部分者為限。倘該零件自始僅供組成
    玩具槍枝之使用，即無本規定追訴處罰之適用，否則如玩具
    槍本身不具殺傷力，甚而亦無發射之功能，持有該槍枝之零
    件，卻觸犯本條例之罪責，顯然過於嚴苛，而非立法本意。
    經查，本案手槍經函請內政部警政署鑑定結果，認本案手槍
    不具殺傷力乙節，業如前述，從而，被告自行貫通槍管後持
    有之，該貫通之槍管雖經內政部認屬槍砲主要組成零件，有
    內政部110年11月2日內授警字第1100872854號函在卷可查（
    見偵卷第139頁），然該槍管是否自始即供製造管制槍枝所
    使用，非無疑問，尚難遽認被告有何製造或持有槍砲主要組
    成零件之犯行，併此敘明。
柒、綜上所述，公訴意旨所舉事證，均未達於通常一般人均不致
    有所懷疑，而得確信其為真實之程度，本院自無從就被告被
    訴製造非制式手槍未遂罪之事實形成有罪之確信。此外，復
    無其他積極證據足以證明被告有公訴意旨所指之上開犯行，
    自應為被告無罪之諭知。
據上論斷，應依刑事訴訟法第301條第1項，判決如主文。
本案經檢察官李家豪、李佳紜提起公訴，檢察官張建偉到庭執行
職務。
中　　華　　民　　國　　111 　年　　12　　月　　1 　　日
              刑事第十八庭審判長法　官  陳囿辰
                                法  官  羅文鴻
                                法  官  姚懿珊
以上正本證明與原本無異。
如不服本判決應於收受判決後20日內向本院提出上訴書狀，並應
敘述具體理由。其未敘述上訴理由者，應於上訴期間屆滿後20日
內向本院補提理由書(均須按他造當事人之人數附繕本)「切勿逕
送上級法院」。 
　　　　　　　　　　　　　　　  書記官　張妤安
中　　華　　民　　國　　111 　年　　12　　月　　2 　　日